臺灣高等法院刑事裁定
110年度抗字第7號
抗  告  人
即  受刑人  許城龍


代  理  人  劉家成律師
上列抗告人因聲明異議案件，不服臺灣桃園地方法院中華民國10
9年12月7日裁定（109年度聲字第2514號），提起抗告，本院裁
定如下：
    主  文
原裁定撤銷，發回臺灣桃園地方法院。                      
    理  由
一、原裁定意旨略以：抗告人即受刑人許城龍前因違反懲治盜匪
    條例案件，經陸軍第六軍團司令部以80年判字第001號判決
    判處無期徒刑，褫奪公權終身，經依職權送請覆判，並經國
    防部以80年覆高勸勉字第03號判決原判決核准確定。受刑人
    入監執行後，經國防部以92年1月21日（92）法浩字第00247
    號令核准假釋，於民國92年2月20日假釋出監，假釋期間並
    付保護管束。然其假釋期間，另於98年11月7日更犯公共危
    險罪（酒後駕車），經臺灣花蓮地方法院以99年度花交簡字
    第42號判決判處有期徒刑4月確定。國防部乃以99年7月19日
    國法檢察字第0990002167號令撤銷假釋，並由北部地方軍事
    法院檢察署執行。嗣因軍事審判法第237條第1項第3款規定
    於102年8月13公佈施行，故由北部地方軍事法院檢察署將本
    案移送臺灣雲林地方檢察署檢察官執行。而受刑人上開違反
    懲治盜匪條例案件，經國防部以80年覆高勸勉字第03號為實
    質審理，並判決確定，足認上開案件之最後事實審審判機關
    為國防部（址設臺北市），受刑人欲對上開殘刑之執行指揮
    聲明異議，應向本院為之，始屬適法，原審法院並無管轄權
    ，是受刑人向無管轄權之法院為聲請，於法不合，應予駁回
    。又聲明異議案件，並未定有如刑事訴訟法第304 條移轉管
    轄之規定，原審法院無從裁定移轉於管轄法院，允宜敘明。
二、抗告意旨略以：
  ㈠受刑人前因違反懲治盜匪條例案件，經第六軍團司令部以80
    年盼字第001號判決判處無期徒刑，褫奪公權終身，經依職
    權送請覆判，並經國防部以80年覆高勸勉字第03號判決原判
    決核准確定，本案諭知該裁判之審判機關應為陸軍第六軍團
    司令部，即初審軍事法院。其所部屬部隊之駐地位於桃園市
    ○○區○○路○段000號，桃園市中壢區各部隊軍法案件應由臺灣
    桃園地方法院管轄。
　㈡受刑人於假釋期間更犯之罪，乃係因公共危險罪受有期徒刑4
    月之宣告，而國防部據以撤銷假釋之刑法第78條第1項本文
    ，關於受緩刑或6個月以下有期徒刑宣告且無特別預防考量
    必要之個案受假釋人，均再入監執行殘刑，於此範圍內，自
    司法院釋字第796號解釋公布之日起(即109年11月6日)起失
    其效力。法務部因司法院釋字第796號解釋在後，未能依該
    解釋意旨審酌抗告人有無基於特別預防考量，使其再入監執
    行殘刑必要之具體其情狀，其撤銷假釋應有未當，檢察官據
    以執行假釋撤銷後之殘刑，因失所依據，亦難認適當。請依
    法撤銷原裁定，另為適法之裁定。　
三、經查：
　㈠軍事審判法於102年8月13日公布修正後，軍事法院案件改由
    法院審判，司法院為因應上開軍事審判法修正公布後，軍事
    法院案件改由法院審判，所生審判機關變更之案件移轉問題
    ，乃依法院組織法第7條規定之授權，於102年11月15日以院
    台廳司一字第1020030482號公告：「因應102年8月13日公布
    修正軍事審判法施行後，軍事法院案件改由法院審判，僅係
    審判機關變更所生之案件移轉，事涉法院就承繼軍法案件之
    管轄區域劃分，爰參照88年10月軍事審判法修正後，軍事法
    院改採部隊地區制，原隸屬各級部隊軍法單位簡併或裁撤，
    劃歸各部隊地區軍事法院管轄，本院就該次修正施行後，高
    等軍事法院及其分院上訴第三審普通法院之案件，通盤劃分
    軍事上訴高等法院案件的管轄區域，亦採部隊地區制之修正
    前例，有關軍事法院（審判機關）為犯罪事實最後裁判法院
    之確定案件，其聲請再審、更定其刑、定其應執行刑及保安
    處分執行等案件之管轄區域如附件『各級法院受理軍事法院
    （審判機關）為犯罪事實最後裁判法院之聲請再審、更定其
    刑、定其應執行刑及保安處分執行等案件管轄區域一覽表』
    所列。」又依上開公告之內容，司法院復於102年11月21日
    以院台廳刑一字第1020030869號函示：「……二、有關軍法案
    件之犯罪事實最後裁判法院為初審軍事法院（審判機關）者
    ，其再審、更定其刑、定其應執行刑或保安處分執行等聲請
    案件（刑事訴訟法第426條、第477條第1項、第481條第1項
    參照），應由該管地方法院管轄；其犯罪事實最後裁判法院
    為覆判或上訴審軍事法院（審判機關）者，應由該管高等法
    院或其分院管轄。三、本院公告『各級法院受理軍事法院（
    審判機關）為犯罪事實最後裁判法院之聲請再審、更定其刑
    、定其應執行刑及保安處分執行等案件管轄區域一覽表』所
    定各部隊，係指起訴書所載被告所屬部隊，並以該部隊駐在
    地所在區域定管轄法院，不因部隊嗣後移防、簡併或裁撤而
    受影響。」有上揭公告、最高法院108年度台聲字第136號裁
    定附卷可稽(原審卷第47至49頁、本院卷第55至57頁)。
　㈡按受刑人或其法定代理人或配偶，以檢察官執行之指揮為不
    當者，得向諭知該裁判之法院聲明異議，刑事訴訟法第484
    條定有明文。此所謂「檢察官執行之指揮不當」，係指就執
    行之指揮違法及執行方法不當等情形而言。所稱「諭知該裁
    判之法院」，乃指對被告之有罪判決，於主文內實際宣示其
    主刑、從刑之裁判而言。倘其聲明異議係向其他無管轄權之
    法院為之，其聲請為不合法，應由程序上駁回，無從為實體
    上之審查（最高法院109年度台抗字第690號裁定意旨參照）
    。
　㈢抗告人因違反懲治盜匪條例案件，經陸軍第六軍團司令部以8
    0年判字第001號判決判處無期徒刑，褫奪公權終身，經依職
    權送請覆判，並經國防部以80年覆高勸勉字第03號判決原判
    決核准確定等情，有前開判決在卷可稽。抗告人聲明異議之
    對象係臺灣雲林地方檢察署執行撤銷假釋殘刑之102年執更
    字第763號執行指揮書，而該執行指揮書據以執行之確定裁
    判為陸軍第六軍團司令部80年判字第001號判決，從而，抗
    告人前開無期徒刑假釋撤銷執行殘刑之「諭知該裁判之法院
    」即為諭知主、從刑之陸軍第六軍團司令部。依司法院102
    年11月15日以院台廳司一字第1020030482號公告「各級法院
    受理軍事法院（審判機關）為犯罪事實最後裁判法院之聲請
    再審、更定其刑、定其應執行刑及保安處分執行等案件管轄
    區域一覽表」，及102年11月21日以院台廳刑一字第1020030
    869號函示上開管轄區域一覽表「所定各部隊，係指起訴書
    所載被告所屬部隊，並以該部隊駐在地所在區域定管轄法院
    ，不因部隊嗣後移防、簡併或裁撤而受影響」，是本件抗告
    人聲明異議管轄法院即為起訴書所載被告所屬部隊「陸軍第
    六軍團司令部」，而「第六軍團司令部」現今番號為「第六
    軍團指揮部」，該部隊自65年8月起駐地於「中壢龍岡」，
    至109年因營區整建暫移至內壢，此有國防部陸軍司令部110
    年1月14日國陸督法字第1100003758號函在卷可參（本院卷
    第44頁）。依前揭公告及函文所示，抗告人得向有管轄權之
    臺灣桃園地方法院為聲明異議。抗告人據此提起抗告，指摘
    原裁定不當，為有理由，自應由本院將原裁定撤銷，且為兼
    顧抗告人之審級利益，並發回原審法院另為妥適之裁定。
四、據上論斷，應依刑事訴訟法第413條前段，裁定如主文。
中　　華　　民　　國　　110 　年　　1 　　月　　19　　日
                  刑事第二十五庭審判長法  官 邱滋杉
                                      法  官 陳彥年
                                      法  官 文家倩
以上正本證明與原本無異。
如不服本裁定，應於收受送達後五日內向本院提出再抗告狀。
                                      書記官 桑子樑
中　　華　　民　　國　　110 　年　　1 　　月　　19　　日